01智慧財產及商業法院刑事裁定  
110年度刑智聲字第23號
02
03聲請人即被告 金紘科技有限公司
04兼代表人   蔡金爐                 
05上列聲請人因違反著作權法案件（本院110年度刑智上易字第52
06號），聲請法官迴避，本院裁定如下：
07
　　主 文
08聲請駁回。　　
09
　　理 由　　
10一、聲請人聲請意旨略以：
  本院109年度民著訴字第67號民事訴訟事件（下稱第67號民
11
12  事事件），係侵害著作權有關財產權爭議事件，該案獨立承
13審之吳俊龍法官與本件刑案承辦法官相同，既已參與本案前
14審之裁判，應自行迴避而不為，且本案刑事案件之事實、重
要爭點及構成要件與第67號民事事件中被告蔡金爐、金紘科
15
16技有限公司是否構成侵害著作權之爭點，亦完全相同，吳法
17官既已於第67號民事事件判決聲請人敗訴，很難相信該法官
18有推翻自己的上開民事判決的可能，而影響審級之利益，爰
依刑事訴訟法第17條第8款、第18條第1、2款規定，聲請法
19
20
官迴避本案審理。
21二、按「推事（按：現稱為法官，下同）於該管案件有左列情形
22之一者，應自行迴避不得執行職務：…八、推事曾參與前審
23之裁判者」、「當事人遇有左列情形之一者，得聲請推事迴
24避：一、推事有前條情形而不自行迴避者。二、推事有前條
25以外情形，足認其執行職務有偏頗之虞者」，刑事訴訟法第
2617條第8款、第18條分別定有明文。經查:
27　㈠聲請人雖主張依大法官會議釋字第178號，刑事訴訟法第17
28條第8款所稱推事參與前審之裁判，係指同一推事，就同一
101案件，曾參與下級審之裁判而言，如無實際上困難，該案件
02仍應分由其他推事辦理云云。然聲請人所謂的前審判決係指
03本院109年度民著訴字第67號民事判決，並非刑事判決，本
04案之下級審判決為臺灣臺中地方法院109年度智易字第31號
05判決，故吳俊龍法官並未參與本案前審之裁判(即下級審之
06裁判)，不合於刑事訴訟法第17條第8款之規定，聲請人依同
07法第18條第第1、2款規定聲請該法官迴避，已屬無據。
08　㈡又按，智慧財產案件審理法第1條、第34條第2項規定：
09
「智慧財產案件之審理依本法之規定；本法未規定者，分別
10依民事、刑事或行政訴訟程序應適用之法律」、「辦理智慧
11  財產民事訴訟或刑事訴訟之法官，得參與就該訴訟事件相牽
12  涉之智慧財產行政訴訟之審判，不適用行政訴訟法第19條第
13  3款之規定」；又智慧財產案件審理細則第41條規定：「關
14於同一基礎事實之智慧財產權民事或刑事訴訟之上訴、抗告
15案件，以及行政訴訟事件，同時或先後繫屬於智慧財產法院
時，得分由相同之獨任或受命法官辦理。前案已終結者，亦
16
17同」。另司法院大法官第761號解釋理由書亦肯認鑑於智慧
18財產法院管轄案件之特殊性，包括智慧財產民、刑事及行政
19訴訟事件，而關於同一智慧財產權所生之各種訴訟，由相同
之法官辦理，有助於避免裁判之歧異，以維繫法院裁判見解
20
21之一致性，提升人民對於法院裁判之信賴，有其憲法法治國
22法安定性原則之依據。亦即，智慧財產案件審理法第34條第
232項、智慧財產案件審理細則第41條規定之立法目的，在使
同一智慧財產權所生之各種訴訟，得由相同之法官辦理，以
24
25避免裁判歧異，可知民事訴訟與本案刑事訴訟由同一法官審
26理，本為法律所許。
27　㈢再按，法官有刑事訴訟法第17條所定以外之情形，足認其執
行職務有偏頗之虞者，當事人得聲請法官迴避，刑事訴訟法
28
29第18條第2款固有明文。惟該款所謂「足認其執行職務有偏
30頗之虞者」，係指以一般通常之人所具有之合理觀點，對於
31該承辦法官能否為公平之裁判，均足產生懷疑；且此種懷疑
201之發生，存有其完全客觀之原因，而非僅出諸當事人自己主
02觀之判斷者，始足當之。至於法院為使審判程序順利進行之
03訴訟指揮，乃專屬法院職權，當事人之主張、聲請，在無礙
04事實確認及法律解釋適用之範圍下，法院自得斟酌其請求以
05為訴訟之進行。惟仍不得以此對當事人之有利與否，作為其
06將有不公平裁判之準據，更不得以此訴訟之進行與否，乃謂
07有偏頗之虞，而聲請法官迴避。查本案尚非承審法官與聲請
08人間具有故舊恩怨等關係，審判恐有不公平之情形，亦非一
09般通常之人所具有之合理觀點均會認為已達於法官不能為公
10平審判之程度，故聲請人主張承審法官就第67號民事事件已
11判決聲請人敗訴，很難相信該法官有推翻自己的上開民事判
12決的可能，而影響審級之利益云云，尚非承審法官執行職務
13有偏頗之虞之具體客觀原因。故聲請人認為吳俊龍法官曾為
14第67號民事事件之判決，其審理本案刑事訴訟即有偏頗之
15虞，依刑事訴訟法第18條第1、2款規定，聲請吳俊龍法官
16迴避，亦非可採。
17三、綜上所述，本件聲請人聲請法官迴避所主張之事項，核與刑
18  事訴訟法第17條第8款、第18條第1、2款規定之要件不合，
19聲請人復未能提出其他足認承審法官執行職務有偏頗之虞之
具體事證，是其聲請為無理由，應予駁回。
20
21據上論斷，依刑事訴訟法第21條第1項，裁定如主文。 
22中　　華　　民　　國　　110　年　　9　　月　　22　　日
23             智慧財產第二庭
24              審判長法 官　汪漢卿
25
                 法 官　彭洪英
26                 法 官　曾啓謀
27以上正本證明與原本無異。
28如不服本裁定，應於裁定送達後5日內向本院提出抗告狀。 
29中　　華　　民　　國　　110　年　　9　　月　　28　　日
30  　　　　　　　　　　　　　  書記官　丘若瑤
3